臺灣屏東地方法院刑事判決             100年度訴字第1413號
公  訴  人  臺灣屏東地方法院檢察署檢察官
被      告  鄭仙復
上列被告因違反毒品危害防制條例案件，經檢察官提起公訴（
100 年度毒偵字第2225號），嗣因被告就被訴事實為有罪之陳述
，經合議庭裁定由受命法官獨任適用簡式審判程序審理，本院判
決如下：
    主  文
鄭仙復施用第一級毒品，累犯，處有期徒刑拾月，扣案注射針筒
壹支沒收銷燬之。
    事  實
一、鄭仙復前於民國87年間因施用毒品案件，經裁定送觀察、勒
    戒後，因認有繼續施用毒品之傾向，再經裁定令入戒治處所
    施以強制戒治，嗣經裁定停止戒治、撤銷停止戒治續執行強
    制戒治，於89年1 月12日執行完畢。復於前開強制戒治執行
    完畢釋放後5 年內之92年間，再因施用毒品案件，經起訴並
    聲請強制戒治，強制戒治部分於93年1 月9 日因法律修正報
    結，起訴部分經法院判處有期徒刑1 年、8 月，定應執行有
    期徒刑1 年6 月確定；另因竊盜案件，經法院判處有期徒刑
    10月確定，上開2 案經裁定應執行有期徒刑2 年3 月確定，
    於95年4 月4 日假釋付保護管束出監；復於95年間因施用毒
    品案件，經法院判處有期徒刑1 年4 月確定，嗣經裁定減為
    有期徒刑8 月，併與前開假釋所餘殘刑4 月又23日接續執行
    ，於96年12月11日縮刑期滿執行完畢。又因施用毒品案件，
    分別經法院判處有期徒刑9 月、10月確定，上開案件經接續
    執行，於99年8 月19日假釋出監，所餘刑期付保護管束，迄
    99年10月16日保護管束期滿，前開假釋未被撤銷，以執行完
    畢論。詎猶不知悔改，明知海洛因屬第一級毒品，不得持有
    及施用，仍基於施用第一級毒品之犯意，於100 年9 月9 日
    下午2 時許，在屏東縣新園鄉○○路349 號附近之產業道路
    無人注意處，以針筒注射方式，施用第一級毒品海洛因1 次
    。嗣於100 年9 月9 日下午3 時許，在屏東縣新園鄉○○路
    349 號前，因形跡可疑為警盤查時而查獲，並扣得鄭仙復使
    用過、含殘留海洛因粉末無法完全析離之注射針筒1 支，且
    經警採尿送驗後，結果檢出海洛因代謝後之嗎啡陽性反應，
    始知悉上情。
二、案經屏東縣政府警察局東港分局報告臺灣屏東地方法院檢察
    署檢察官偵查起訴。
    理  由
一、按本件被告所犯係死刑、無期徒刑、最輕本刑為3 年以上有
    期徒刑以外之罪，其於準備程序就被訴事實為有罪之陳述，
    經受命法官告知簡式審判程序之旨，並聽取其與公訴人之意
    見後，合議庭認無不得或不宜改依簡式審判程序進行之情事
    ，依刑事訴訟法第273 條之1 第1 項、第284 條之1 規定，
    裁定本件由受命法官獨任進行簡式審判程序，合先敘明。
二、上揭犯罪事實，業據被告於本院審理中坦承不諱，此外並有
    偵查報告、查獲照片、屏東縣政府警察局東港分局辦理毒品
    危害防制條例案尿液送檢人真實姓名對照表、正修科技大學
    超微量研究科技中心尿液檢驗報告、扣押筆錄、扣押物品目
    錄表等，足認被告前揭自白與事實相符，本案事證明確，被
    告犯行堪以認定。
三、次查93年修正施行之毒品危害防制條例就施用毒品者，祇於
    「初犯」及「5 年後再犯」二種情形，有其追訴條件之限制
    ，即須於初犯經觀察、勒戒或強制戒治釋放後，5 年內均無
    施用毒品之行為，始能認其前所實施之觀察、勒戒或強制戒
    治已足遮斷毒癮，而得於5 年後再犯時，再予適用初犯之規
    定，重行觀察、勒戒等程式。倘5 年內已經再犯，被依法追
    訴處罰，縱其第3 次（或第3 次以上）施用毒品之時間在初
    犯釋放5 年以後，即與「5 年後再犯」之情形有別，且因已
    於「5 年內再犯」，顯見其再犯率甚高，原實施觀察、勒戒
    或強制戒治，已無法收其實效，而無5 年戒斷期之存在，自
    無再經觀察、勒戒及強制戒治之必要，應由檢察官逕行起訴
    （最高法院95年度台非字第59號、第65號判決意旨、95年度
    第7 次刑庭會議決議意旨參照）。查被告曾於87年因施用毒
    品案件，經裁定送觀察、勒戒後，因認有繼續施用毒品之傾
    向，再經裁定令入戒治處所施以強制戒治，嗣經裁定停止戒
    治、撤銷停止戒治續執行強制戒治，於89年1 月12日執行完
    畢。復於前開強制戒治執行完畢釋放後5 年內之92年間，再
    因施用毒品案件，經起訴並聲請強制戒治，強制戒治部分於
    93年1 月9 日因法律修正報結，起訴部分經法院判處有期徒
    刑1 年、8 月，定應執行有期徒刑1 年6 月確定等，有臺灣
    高等法院被告被告前案紀錄表、臺灣高等法院在監在押全國
    紀錄表等在卷足參，則被告於前案經觀察勒戒、強制戒治執
    行完畢後，於5 年內已經再犯，雖本案施用毒品之時間在初
    犯釋放5 年後，惟被告既已先於「5 年內再犯」，顯見其再
    犯率甚高，原實施觀察勒戒等已無法收其實效，而無5 年戒
    斷期之存在，參諸前揭判決及決議意旨，自無再經觀察勒戒
    及強制戒治之必要，本院自應依法就被告本次施用毒品之犯
    行予以論罪科刑。
四、按海洛因屬毒品危害防制條例第2 條第2 項第1 款所規定之
    第一級毒品，不得持有及施用，而被告本案施用毒品案件，
    如上所述應依法論罪科刑。核被告所為，係犯毒品危害防制
    條例第10條第1 項之施用第一級毒品罪。被告持有毒品，復
    進而施用，其持有毒品之低度行為，為施用毒品之高度行為
    所吸收，不另論罪。又被告有事實欄所列前揭犯罪前科紀錄
    ，有臺灣高等法院被告前案紀錄表可稽，被告受有期徒刑之
    執行完畢，五年以內故意再犯本件有期徒刑以上之罪，構成
    累犯，應依刑法第47條第1 項規定加重其刑。爰審酌被告施
    用毒品行為於本質上係屬自我戕害行為，反社會性之程度應
    屬較低；惟施用毒品，不僅足以戕害其個人身心，且極易滋
    生其他犯罪，惡化治安甚重，嚴重損及公益，且被告前經觀
    察勒戒、強制戒治、徒刑之執行等助其戒除毒品，仍再為本
    案施用第一級毒品犯行，顯見其不思悔改，自制力亦顯不佳
    ，上開施用毒品行為並構成累犯應予加重，及被告犯後已坦
    承犯行態度尚可，兼衡其素行、教育程度、經濟狀況、智識
    程度等一切情狀，量處如主文所示之刑，以資懲儆。
五、另按查獲之第一、二級毒品及專供製造或施用第一、二級毒
    品之器具，不問屬於犯人與否，均沒收銷燬之，毒品危害防
    制條例第18條第1 項前段定有明文。而「一般鑑定裝袋內毒
    品之程式，均係以傾倒方式，將包裝袋內之毒品倒出、稱重
    、以儀器檢驗部分等，倒出時若認必要，則輔以刮杓刮取袋
    內粉末，然無論依何種方式分離，包裝袋內均有極微量之第
    一級毒品海洛因殘留」，業經法務部調查局93年3 月19日調
    科壹字第09300113060 號函釋在案，此為本院職務上已知之
    事實，扣案注射針筒1 支，被告既曾用以裝入毒品海洛因供
    注射使用，該等注射針筒應與包裝袋內裝入海洛因情形類似
    ，亦即縱使針筒內之大多數毒品海洛因已注射進入人體，但
    針筒內應仍會有極微量海洛因殘留於針筒之管壁內而無法析
    離，此並有屏東縣政府警察局東港分局查獲涉嫌毒品條例案
    毒品初步檢驗報告單〔其他（海洛因毒品注射針筒）〕之內
    容顯示扣案注射針筒呈嗎啡、海洛因反應可資佐證，故該扣
    案之注射針筒1 支，應整體視為查獲之第一級毒品海洛因，
    依法自應宣告沒收銷燬。
據上論斷，應依刑事訴訟法第273 條之1 第1 項、第284 條之1
、第299 條第1 項前段，毒品危害防制條例第10條第1 項、第18
條第1 項前段，刑法第11條、第47條第1 項，判決如主文。
本案經檢察官陳新君到庭執行職務。
中    華    民    國   100    年    12    月    14    日
                  刑事第二庭    法  官  黃紀錄
以上正本證明與原本無異。
如不服本判決應於收受判決後10日內向本院提出上訴書狀，並應
敘述具體理由；其未敘述上訴理由者，應於上訴期間屆滿後20日
內向本院補提理由書（均須按他造當事人之人數附繕本）「切勿
逕送上級法院」。
中    華    民    國    100  年    12    月    15    日
                                書記官  戴仲敏